【裁判字號】    95,上易,74
【裁判日期】    950420
【裁判案由】    竊盜
【裁判全文】
臺灣高等法院高雄分院刑事判決          95年度上易字第74號
上  訴  人  臺灣屏東地方法院檢察署檢察官
被      告  乙○○
                    之5
上列上訴人因被告竊盜案件，不服臺灣屏東地方法院94年度易字
第545 號中華民國94年12月8 日第一審判決（起訴案號：臺灣屏
東地方法院檢察署94年度偵緝字第312 號），提起上訴，本院判
決如下：
    主  文
上訴駁回。
    理  由
一、本案經本院審理結果，第一審認被告乙○○辯稱其所有車牌
    號碼G79-357 號重型機車，於93年7 、8 月間即遺失，且案
    發當天其與同事至工地工作，並未騎乘上開機車竊取被害人
    甲○○所有車號2U-6758 號自小客車內之財物等語，堪足採
    信，此外，復查無其他積極證據足資證明被告有竊盜犯行，
    因而判決被告無罪，並無不當，應予維持，並引用第一審判
    決書記載之理由（詳附件）。
二、檢察官上訴意旨略以：被告所辯失竊之機車，其出廠年月為
    2003年3 月，有警卷所附之車籍資料可參，迄被告失竊之時
    ，僅使用1 年餘，仍屬新車，尚有一定價值，被告竟迄今未
    報警處理協尋機車下落，與常理不符；況被告於93年9 月間
    離開其兄丙○○（上訴書誤載為楊世雄）之住處時，仍使用
    上開機車，嗣於94年9 月4 日再度與被告重逢時，丙○○仍
    見被告使用該機車，亦有偵卷所附丙○○之陳述可證，且將
    公務電話紀錄所載丙○○之2 項陳述一起解讀，即知丙○○
    於94年9 月4 日與被告見面時，仍見被告使用上開機車，若
    原審對於丙○○陳述其看見被告使用上開機車之時點有疑慮
    ，亦應傳喚丙○○到庭釐清爭點，詎原審棄該重要爭點於不
    顧，而判決被告無罪，顯未盡調查之能事，為此提起上訴，
    請求撤銷原判決，另為適當之判決等語。惟查：
  (一)被告以外之人，於審判外之言詞或書面陳述，除法律有規定
    者外，不得作為證據。刑事訴訟法第159 條第1 項定有明文
    。被告以外之人於審判外之言詞或書面陳述，即所謂傳聞證
    據。由於傳聞證據有悖法院直接審理及言詞審理之精神，妨
    礙當事人之反對詰問權，影響程序正義之實現，除法律有規
    定者（例如同法第159 條第2 項、同法第159 條之1 至之5
    、同法第206 條等）外，原則上不具證據能力。本件證人丙○○於偵查中並未親自到庭陳述，僅由書記官以電話詢問，
    由自稱丙○○之接話人答話，此項接話人未經具結之陳述，
    自屬於審判外之言詞陳述，且不符合上開法律規定，難認有
    證據能力。
  (二)又被告於93年間曾與證人丙○○同居1 個月，嗣因意見不合
    ，被告遂搬離該處，直至94年9 月4 日始再見面一節，業據
    被告供承在卷（本院95年3 月10日準備程序筆錄第2 頁），
    核與證人丙○○於警詢及本院證述相符（93年偵字第6119
    號卷第10頁、本院95年4 月6 日審判筆錄第3 頁），證人丙○○雖於警詢證述上開機車係被告所使用，且自93年9 月中
    旬以後，即未曾與被告聯絡及見面等語（93年偵字第6119號
    卷第10頁），惟其並未直接證述被告於93年9 月中旬搬離時
    ，仍繼續使用上開機車；且證人丙○○於本院審理時更證述
    伊不知被告使用上開機車至何時一語（本院95年4 月6 日審
    判筆錄第4 頁），是僅憑證人丙○○上開警詢陳述，尚難逕
    予推論被告於案發當時仍使用上開機車；至於車主於機車失
    竊後，固以報案為常態，但車主或不知報案，或認報案亦無
    法尋獲機車，或無暇報案，或懶於報案者，所在多有，尚難
    以被告未報案，即據為對其不利之認定；況且被告業於95年
    1 月16日向高雄市政府警察局前鎮分局報案上開機車失竊，
    此有車輛協尋電腦輸入單1 紙在卷可憑（附於本院卷），是
    被告上開所辯，洵屬非虛。本件既查無證據證明被告竊盜犯
    行，原判決因此諭知被告無罪，核無不合。檢察官上訴認被
    告所為仍應成立竊盜罪，核無理由，應予駁回。
據上論斷，應依刑事訴訟法第373條、第368條，判決如主文。
本案經檢察官王登榮到庭執行職務。
中    華    民    國    95    年    4     月    20    日
                  刑事第六庭  審判長法  官  張盛喜
                                    法  官  莊崑山
                                    法  官  李璧君
以上正本證明與原本無異。
不得上訴。
中    華    民    國    95    年    4     月    24    日
                                    書記官  唐奇燕
附件：
臺灣屏東地方法院刑事判決               94年度易字第545號
公  訴  人  臺灣屏東地方法院檢察署檢察官
被      告  乙○○
上列被告因竊盜案件，經檢察官提起公訴（94年度偵緝字第312
號）本院判決如下：
    主  文
乙○○無罪。
    理  由
一、公訴意旨略以：被告乙○○於民國93年8 月16日18時50分許
    ，夥同姓名年籍不詳之人，共同基於意圖為自己不法所有之
    犯意聯絡，二人騎乘車號G79-357 號銀色重型機車，至屏東
    縣潮州鎮○○路29號「好媳婦超級市場」前，徒手打破被害
    人甲○○所有而停放在該處之車號2U-6758 號自小客車右前
    車窗玻璃，共同竊取車內甲○○所有之深藍色公事包1 只，
    （內有皮包1 只、新台幣（下同）3 萬元現金、保戶支票3
    張、保險送金單、曾陳碧及甲○○退稅支票、郵局及華南銀
    行金融卡、身分證、保險卡、汽機車駕照、萬泰新光平安卡
    、中國信託加油卡、國泰世華銀行太平洋卡、手機1 支），
    得手後騎乘上開機車離開現場，嗣經甲○○發現被竊後，立
    即報警處理而循線查獲。因認被告乙○○與姓名年籍不詳之
    人共同涉犯刑法第320 條第1 項之竊盜罪嫌云云。
二、按犯罪事實應依證據認定之，無證據不得認定其犯罪事實，
    刑事訴訟法第154 條第2 項定有明文；次按認定犯罪事實，
    須依證據，而所謂證據，係指合法之積極證據就犯罪事實能
    為具體之證明者而言；又認定不利於被告之事實，須依積極
    證據，苟積極證據不足為不利於被告事實之認定時，即應為
    有利於被告之認定，更不必有何有利之證據，最高法院30年
    上字第816 號著有判例。再所謂「積極證據足以為不利被告
    事實之認定」，係指據為刑事訴訟法上證明之全盤證據資料
    ，無論其為直接證據或間接證據，在客觀上均須達於通常一
    般之人均不致於有所懷疑，而得確信其為真實之程度，始得
    據為有罪之認定，若其關於被告是否犯罪之證明未能達此程
    度，而有合理性懷疑之存在，致使無從形成有罪之確信，根
    據「罪證有疑，利於被告」之證據法則，即不得遽為不利於
    被告之認定，此觀諸最高法院76年台上字第4986號判例意旨
    自明。再我國刑事訴訟制度業已修正為以當事人進行主義為
    主，職權進行主義為輔，檢察官立於原告之地位，其對於被
    告之犯罪事實，本負有積極舉證之義務，且刑事被告原無自
    證無罪之義務，其在訴訟上所為之辯解，只須達於對起訴事
    證提出合理質疑之程度為已足，檢察官如對於被告所為之辯
    解仍有爭執，即應依照刑事訴訟法第161 條之規定，自負積
    極舉證之責，合先敘明。
三、公訴意旨認被告涉犯前揭罪嫌，無非係以(一)被害人甲○○於
    警詢之陳述：其於93年8 月16日18時50分前，將所有之車號
    2U－6758號自小客車停放在潮州鎮○○路29號「好媳婦超級
    市場」前，進入超商購物，嗣於同日18時50分許，發現其自
    小客車車窗玻璃被打破，車內手提包被竊，內有皮包1 只、
    3 萬元現金、保戶支票3 張、保險送金單、曾陳碧及甲○○
    退稅支票、郵局及華南銀行金融卡、身分證、保險卡、汽機
    車駕照、萬泰新光平安卡、中國信託加油卡、國泰世華銀行
    太平洋卡、手機1 支等物。(二)目擊證人潘書靖於警詢之證述
    ：其案發當時在光春路50號前，聽到玻璃被打破聲音，即朝
    左後方看見有二名年約27、28歲，且身形壯碩之人共乘車號
    G79-357 號銀色重型機車，後座之人徒手竊取車號2U-6758
    號自小客車車內之小提袋1 只，得手後即騎乘機車離開。(三)
    被告之兄丙○○之陳述：被告曾與其同住一個月，車號G79
    －357 號銀色重機車係由被告在使用，惟於93年9 月中旬後
    即與被告失聯，直到94年9 月4 日才與被告見面，被告仍使
    用上開機車，證明被告騎乘車號G79-357 號機車竊取甲○○
    皮包，被告辯稱其機車於93年7 、8 間失竊，不足採信。(四)
    車號G79-357 之車籍資料：車主為乙○○，無失竊紀錄等為
    其主要論據。
四、訊據被告乙○○固坦承車號G79-357 號銀色重型機車為其所
    有之事實不諱，惟堅詞否認有何竊盜犯行，辯稱：我的車號
    G79 －357 號重型機車，大約93年7 、8 月間被偷，因為不
    知道是被拖吊還是被偷走，也不知道要去那裏問，加上自己
    懶所以就一直沒有去報案，我機車被偷的事情公司的人都知
    道。93年8 月16日一整天，我與同事到高雄縣鳳山市○○○
    街光順八期的工地工作，一直做到當天的晚上7 點才回到公
    司，我沒有去偷別人的東西等語。
五、經查：
  (一)目擊證人潘書靖於警詢及本院審理時證述：當時我正坐在轎
    車駕駛座上，準備回家吃晚飯，我當時聽到玻璃被打破的聲
    音，我頭向左邊後方看，看見左後方有一部自小客車右前門
    玻璃被打破，歹徒有二人，後坐的歹徒用手取下被打破的玻
    璃，立刻用手竊取車內的小提袋，得手後立即跳上另一歹徒
    所騎乘車號G79-357 號銀色重機車後座逃逸，案發當時我只
    記住歹徒所騎機車的車牌號碼，我並未看見歹徒的面貌等語
    （見警詢筆錄第6 頁反面、第8 頁反面及本院審理卷第23至
    第24頁）甚詳，是證人潘書靖並未看見竊取甲○○車內皮包
    歹徒之長相甚明。
  (二)雖被害人甲○○於警詢中指述其所有上開自用小客車，停放
    在屏東縣潮州鎮○○路29號「好媳婦超級市場」前，遭2 名
    不詳姓名、年藉之歹徒，徒手打破右前車窗玻璃，竊取車內
    甲○○所有之上述公事包等物明確，並有現場照片4 張附於
    警卷可稽，惟被害人於警詢中自稱「根據現場有人提供資料
    ，是歹徒2 人均載安全帽，年約27、28歲，後坐歹徒穿灰色
    外套，及膝短褲、騎乘車號G79-357 號、銀色機車，2 人共
    乘該部機車，我沒有看見是何人所為」一節（見警卷第5 頁
    ）甚明，顯然被害人並未目睹事件發生之經過，係事後聽聞
    他人而言，自難以其警詢中之指述認定被告有何竊取之犯行
    。
  (三)被告自93年7 間起迄今均任職於高雄市○○街30號甲井企業
    有限公司（以下稱甲井公司）擔工務乙職，進入該公司不久
    後，其所有之車號G79-357 號重型機車，即於93年7 、8 月
    間某日（即於93年8 月16日前某日）失竊，被告因上下班無
    交通工具，或向甲井公司借用貨車代步、或向同事莊士賢借
    用機車及搭乘同事車輛往返。93年8 月16日上午起，被告即
    與同事莊士賢、張儀德、王學閔等人前往甲井公司所承包位
    在高雄縣鳳山市○○○街光順八街之工地卸貨，一直工作至
    同日18時許完成後，被告與其他同事於同日18時30分許返回
    位在高雄市○○街30號甲井公司等事實，業經證人即甲井公
    司之負責人陳瑞德、同事莊士賢、張儀德等3 人於本院審理
    時證述（見本院審理卷第24頁至28頁反面）綦詳，並有甲井
    公司之派工單、員工職務證明書各一紙附卷（見本院審理卷
    第10、11頁）可憑；本件被害人甲○○所有上開自用小客車
    內之皮包等財物，係於93年8 月16日18時50分許，在屏東縣
    潮州鎮○○路29號「好媳婦超級市場」前遭竊，與被告所任
    職之公司地點距離甚遠，被告殆無可能於下班後，在短短20
    分鐘內，夥同他人自高雄市○○街30號共同騎乘上開機車前
    往屏東縣潮州鎮○○路29號竊取甲○○所有上開車內之皮包
    等財物之事實，應可認定，是被告所上開辯詞，自屬有據，
    所言應值採信。
  (四)次按刑事訴訟法第154 條，禁止推定罪狀之法則，並非僅為
    被告個人之訴訟利益而設，尤其重在發現真實以求國家刑罰
    權之正確行使，若無足可證明被告從事犯罪構成要件行為之
    積極證據，無論假定某一被告為犯人而命其自證無罪，藉以
    過濾及鎖定特定犯罪人，或推測被告涉及某項罪名，而依其
    自辯過程，蒐求該被告生活經歷資料，藉以判斷其究竟有無
    構成特定犯罪，俱非法之所許。雖證人潘書靖目睹竊取甲○○車內皮包等財物之人，確實騎乘被告所有上開機車；而被
    告之兄長丙○○於偵查中（於94年9 月6 日）對於書記官之
    電話詢問時陳述：（問：最近一次見到你弟弟乙○○是何時
    ？）94年9 月4 日星期日。（問：乙○○是否還有使用G79
    －357 號機車？）有等語，有公務電話記錄1 紙附卷（見偵
    緝卷第17頁）可憑；及依警方之車籍資料作業詳細畫面所列
    印之資料（見警卷第14頁），被告所有上開機車並無失竊的
    紀錄。依常理而言，汽、機車失竊後車主或使用人為尋回愛
    車、避免車輛遭人變賣或為他人非法使用，通常會報警處理
    ，固為常態，但因人之個性、生活環境各有所不同，或因生
    性懶散、或因事繁無法兼顧、或因一時遺忘等等原因，對於
    失竊車輛未報警處理不一而足，自難以證人潘書靖見聞被告
    所有上開機車遭人騎乘供竊盜使用，即遽而推論被告涉有共
    同竊盜之犯行。況依照被告之兄長丙○○前述公務電話記錄
    之內容以觀，丙○○對於被告何時仍然使用該機車，並未細
    詳陳敘其日期，而無法確定被告於94年9 月4 日是否仍然使
    用該機車，是以公訴人認定被告於94年9 月4 日仍然使用上
    述機車云云，尚乏依據。更何況被告所有上開機車確係本件
    案發前某日即遭不明之人所竊取一節，業據證人陳瑞德、莊
    士賢、張儀德等3 人於本院審理時證述綦詳，詳如前述，從
    而自不得以前述丙○○、證人潘書靖所言及車籍資料作業詳
    細畫面所列之資料，作為認定被告犯罪之依據。
六、此外，復查無其他確切證據足以證明被告確有公訴人所指之
    犯行，其犯罪即屬不能證明，依據上開法條規定及判例意旨
    ，自應為被告無罪之諭知。
據上論斷，應依刑事訴訟法第301條第1項，判決如主文。
中    華    民    國    94    年    12    月    8     日
                  刑事第二庭  審判長法  官  楊清安
                                    法  官  柯雅惠
                                    法  官  楊萬益
右正本證明與原本無異。
如不服本判決應於收受本判決送達後十日內向本院提出上訴書狀
，其未敘述上訴理由者，並得於提起上訴後十日內向本院補提理
由書狀（均須按他造當事人之人數附繕本）「切勿逕送上級法院
」
中    華    民    國    94    年    12    月    9     日
                                    書記官  陳勃諺


司法院資訊處製作；財團法人民間司法改革基金會備份。
